【裁判字號】    98,審訴,1015
【裁判日期】    990211
【裁判案由】    偽造文書等
【裁判全文】
臺灣新竹地方法院刑事判決            98年度審訴字第1015號
公  訴  人  臺灣新竹地方法院檢察署檢察官
被      告  乙○○
上列被告因詐欺等案件，經檢察官提起公訴（98年度偵字第8327
號），本院合議庭評議改依簡式審判程序審理，並判決如下：
    主  文
乙○○犯侵占遺失物罪，處罰金新臺幣伍仟元，如易服勞役，以
新臺幣壹仟元折算壹日；又犯詐欺取財罪，處拘役肆拾日，如易
科罰金，以新臺幣壹仟元折算壹日；又犯行使偽造私文書罪，處
有期徒刑貳月，如易科罰金，以新臺幣壹仟元折算壹日，家樂福
刷卡簽帳單商店存根聯上偽造之「甲○○」署名壹枚，沒收之；
又犯詐欺取財未遂罪，處拘役參拾日，如易科罰金，以新臺幣壹
仟元折算壹日。拘役部分，應執行拘役陸拾日，如易科罰金，以
新臺幣壹仟元折算壹日。緩刑貳年。家樂福刷卡簽帳單商店存根
聯上偽造之「甲○○」署名壹枚，沒收之。
    事  實
一、乙○○於民國98年8月22日晚上6時許，在新竹縣新埔鎮○○
    街鎮立圖書館附近，拾得甲○○在不詳時、地所遺失之中國
    信託商業銀行（下稱中國信託商銀）所發行，兼具統一便利
    商店I-CASH電子錢包功能，卡號0000000000000000號之信用
    卡後，竟基於意圖為自己不法所有之犯意，予以侵占入己。
二、嗣乙○○侵占上開信用卡後，即基於意圖為自己不法所有之
    詐欺犯意，於98年8月23日下午3時48分許，持上開信用卡，
    前往位於新竹縣竹北市○○○路67號之統一便利商店統賀門
    市，以甲○○名義刷卡新臺幣（下同）500 元（無須簽名）
    開啟I-CASH電子錢包功能，致店家陷於錯誤，誤以為係甲○
    ○本人同意而加值500 元於I-CASH電子錢包內，乙○○再以
    該電子錢包內儲值之500 元，購買麥香嚴選奶茶、普利歐修
    奶油土司、加州葡萄土司厚片、奶酥麵包、金頂鹼性3 號電
    池、My Card網路遊戲儲值卡各1件，合計352元（含塑膠袋1
    元）。
三、乙○○復基於行使偽造私文書及意圖為自己不法所有之詐欺
    接續犯意，持上開信用卡，先於98年8月23日晚上8時15分許
    ，前往位於新竹縣竹北市○○○路89號之家樂福竹北3C賣場
    ，以甲○○之名義刷卡購買價值1,499元（起訴書誤載為1,
    489 元）之商品，惟遭店員察覺有異取消交易而未遂；嗣於
    同日晚上8時23分許，再至家樂福1樓賣場購買格紋定織平口
    褲、妙管家超強白去漬霸、鬧鐘、金頂電池4號4入各1 件，
    並以甲○○之名義刷卡消費556元（含購物袋2元），且在簽
    帳單上偽簽「甲○○（起訴書誤載為邱志玹）」之署押，表
    示係甲○○本人或得其授權簽帳消費，再將偽造之簽帳單交
    還予特約商店店員而行使之，使該特約商店店員陷於錯誤而
    交付財物，足生損害於甲○○、特約商店及中國信託商銀對
    於信用卡管理之正確性。
四、乙○○復基於意圖為自己不法所有之詐欺犯意，於98年8 月
    23日晚上8 時43分許，持上開信用卡，前往位於新竹縣竹北
    市○○○路106 號之燦坤3C賣場，以甲○○之名義刷卡購買
    價值3,100元之MP3，惟遭店員察覺有異取消交易而未遂。嗣
    於同日晚上8 時50分許，甲○○接獲中國信託商銀之客服人
    員來電告知其所有之上開信用卡遭人盜刷，經甲○○報警處
    理，始循線查獲。
五、案經甲○○訴請新竹縣政府警察局竹北分局報告臺灣新竹地
    方法院檢察署檢察官偵查起訴。
    理  由
一、被告乙○○所犯之侵占遺失物罪、詐欺取財既遂罪、詐欺取
    財未遂罪及行使偽造私文書罪，均係非死刑、無期徒刑、最
    輕本刑為3 年以上有期徒刑之罪，或高等法院管轄第一審之
    案件，被告於本院準備程序進行中，就被訴事實為有罪之陳
    述，經本院合議庭認合於刑事訴訟法第273條之1第1 項之規
    定，裁定進行簡式審判程序。
二、認定犯罪事實所憑之證據及理由：
（一）被告乙○○於警詢、檢察官訊問時及本院準備程序、簡式
      審判程序訊問時，均坦白承認。
（二）證人即被害人甲○○於警詢及檢察官訊問時具結之證述，
      證明其所有之上開信用卡遺失遭盜用之事實。
（三）證人即統一便利商店統賀門市店員劉建治於警詢時之證述
      ，證明被告於事實欄二所示時、地至店內購物之事實。
（四）中國信託商銀防偽科98年10月8日中信卡管調字第9810080
      002 號函所附之冒用明細、被告偽造甲○○簽名之交易簽
      帳單各1紙、統一便利商店及家樂福購物發票共3紙、家樂
      福竹北店刷卡1,499元及取消該筆交易之簽帳單各1紙、加
      值500元至I-CASH電子錢包之電子發票印刷1紙、統一便利
      商店統賀門市出具之信用卡交易明細表各1 紙，足資佐證
      。
      綜上所述，被告自白均與事實相符，本件事證業已明確，
      被告所犯之上開犯行，均堪以認定。
三、論罪科刑之理由：
（一）按信用卡簽帳單，係持卡人向特約商店消費後，簽署持卡
      人之姓名，由特約商店將存根聯則由特約商店取回，再由
      特約商店將之交與收單機構存查，資以向發卡銀行請款。
      該簽帳單由持卡人簽名，即表示持卡人同意依據其與發卡
      銀行間之約定，對其所購物品或接受服務，均應按簽帳單
      之消費金額，付款予發卡銀行。故持卡人於簽帳單簽名，
      係對所簽金額負擔付款之義務，性質上屬消費付款契約書
      ，亦為私文書（最高法院90年度台上字第6898號判決意旨
      參照）。
（二）核被告乙○○就事實欄一、所為，係犯刑法第337 條之侵
      占遺失物罪（原起訴書漏未記載，業經公訴檢察官當庭補
      正）；就事實欄二、所為，係犯刑法第339條第1項之詐欺
      取財罪；就事實欄三、所為，係犯刑法第216條、第210條
      之行使偽造私文書罪及第339條第1項之詐欺取財罪；就事
      實欄四、所為，係犯刑法第339條第3項、第1 項之詐欺取
      財未遂罪。
（三）又被告乙○○就事實欄三、所為，係在簽帳單上偽造「甲
      ○○」署名之行為，係偽造私文書之階段行為，又其偽造
      私文書後復持之以行使，其偽造私文書之低度行為應為行
      使偽造私文書之高度行為所吸收，均不另論罪。按行為人
      以單一行為接續進行，縱令在犯罪完畢以前，其各個舉動
      ，已與該罪之構成要件完全相符，但在行為人主觀上對於
      各個舉動，不過為其犯罪行為之一部分者，當然成立一罪
      ；又數行為於同時同地或密切接近之時地實施，侵害同一
      之法益，各行為之獨立性極為薄弱，依一般社會健全觀念
      ，在時間差距上，難以強行分開，在刑法評價上，以視為
      數個舉動之接續施行，合為包括之一行為予以評價，較為
      合理，則屬接續犯，而為包括之一罪，此分別有最高法院
      28年上字第3429號判例、86年度台上字第3295號判例可資
      參照。查本案被告乙○○於密接時間內，在同一地點，以
      甲○○名義實施刷卡消費1,499 元之詐欺取財未遂行為及
      刷卡消費556 元之詐欺取財既遂行為，客觀上係侵害同一
      被害人之財產法益，顯係基於同一詐欺取財犯意下而為，
      且依一般社會健全觀念，其各行為之獨立性極為薄弱，應
      認其所為屬接續，只論以一詐欺取財既遂罪。又被告乙○
      ○所犯之行使偽造私文書及詐欺取財罪二罪間，係為達成
      該詐欺取財犯行所為之各個舉動，應屬法律概念之一行為
      ，其以一行為同時觸犯上開二罪名，為想像競合犯，應依
      刑法第55條之規定，從一重之行使偽造私文書罪處斷。
（四）被告乙○○就事實欄四、所為，係已著手於詐欺取財行為
      之實行，然於結帳時遭店員察覺有異取消交易而未遂，是
      被告所犯詐欺取財未遂罪，依刑法第25條第2 項之規定，
      按既遂犯之刑減輕之。
（五）被告所犯上開1個侵占遺失物罪、1個詐欺取財罪、1 個行
      使偽造私文書罪及1 個詐欺取財未遂罪間，犯意個別、行
      為互殊，應予分論併罰。
（六）爰審酌被告拾得他人信用卡後，不知送交警局，反因當時
      失業致經濟困頓，飢餓難耐遂進而盜刷消費食物、日常生
      活用品等物，造成信用卡所有人甲○○、發卡銀行及特約
      商店之損失，殊值譴責，惟念其犯後於迭次訊問中均坦承
      犯行，態度良好，暨其盜刷之金額非鉅、高職畢業之智識
      程度、生活狀況等一切情狀，分別量處如主文所示之刑，
      並諭知易服勞役及易科罰金之折算標準，並就有期徒刑部
      分定其應執行之刑及易科罰金之折算標準。
（七）末查，被告前未曾因故意犯罪受有期徒刑以上刑之宣告，
      此有臺灣高等法院被告前案紀錄表1 份在卷足參，其因一
      時失慮因而觸犯本件罪刑，信經此偵審程序後，應知所警
      惕，而無再犯之虞，是本院認上開宣告之刑，以暫不執行
      為適當，爰依刑法第74條第1 項第1 款，宣告緩刑2 年，
      以勵自新。
（八）至信用卡簽帳單特約商店存根聯1 紙，業經被告乙○○提
      出予該特約商店存查，非被告所有，固不得宣告沒收，但
      該簽帳單特約商店存根聯持卡人簽名欄上偽造之「甲○○
      」署押簽名1枚，仍應依刑法第219條之規定併予宣告沒收
      。而有關簽帳單客戶存根聯部分，並未扣案，雖無證據足
      以證明業已滅失，然為免日後執行困難，爰不併予宣告沒
      收，附此敘明。
四、適用法律：
（一）刑事訴訟法第273條之1、第299條第1項前段。
（二）刑法第337條、第216條、第210條、第339條第3項、第1項
      、第42條第3項前段、第41條第1項前段、第55條前段、第
      51 條第5款、第74條第1項第1款、第25條第1項、第2項、
      第219條。
（三）刑法施行法第1條之1。
本案經檢察官黃英彥到庭執行職務。
中    華    民    國    99    年    2     月    11    日
                      刑事第九庭  法  官  魏瑞紅
以上正本證明與原本無異。
如不服本判決應於收受本判決後10日內向本院提出上訴書狀，上
訴書狀應敘述具體理由。上訴書狀未敘述上訴理由者，應於上訴
期間屆滿後20日內補提理由書狀於本院( 均須按他造當事人之人
數附繕本 )「切勿逕送上級法院」。
                                  書記官  劉雅文
中    華    民    國    99    年    2     月    11    日
附錄論罪科刑法條：
中華民國刑法第337條：
意圖為自己或第三人不法之所有，而侵占遺失物、漂流物或其他
離本人所持有之物者，處5 百元以下罰金。
中華民國刑法第210條：
偽造、變造私文書，足以生損害於公眾或他人者，處5 年以下有
期徒刑。
中華民國刑法第216條：
行使第210條至第215條之文書者，依偽造、變造文書或登載不實
事項或使登載不實事項之規定處斷。
中華民國刑法第339條：
意圖為自己或第三人不法之所有，以詐術使人將本人或第三人之
物交付者，處5 年以下有期徒刑、拘役或科或併科1 千元以下罰
金。
以前項方法得財產上不法之利益或使第三人得之者，亦同。
前2 項之未遂犯罰之。

司法院資訊處製作；財團法人民間司法改革基金會備份。
